臺灣高等法院臺中分院刑事裁定
110年度抗字第1166號
抗  告  人  
即  被  告  陳尚經




上列抗告人因聲請重新審理案件，不服臺灣南投地方法院110年
度聲字第209號，中華民國110年8月16日裁定，提起抗告，本院
裁定如下：
    主  文
抗告駁回。
    理  由
一、抗告人即被告陳尚經（下稱抗告人）抗告意旨詳如附件之刑
    事抗告狀所載。
二、按觀察、勒戒及強制戒治之裁定確定後，因發現確實之新證
    據足認受觀察、勒戒或強制戒治處分之人，應不施以觀察、
    勒戒或強制戒治者，受觀察、勒戒或強制戒治處分之人，或
    其法定代理人、配偶，或檢察官得以書狀敘述理由，聲請原
    裁定確定法院重新審理，毒品危害防制條例第20條之1第1項
    第5款定有明文。
三、經查：
　㈠實務上認為補充刑罰法律之部分空白犯罪要件之命令或公告
    之變更，認該等命令或公告縱為行政命令，因其並無刑罰之
    規定，非屬刑罰法律之變更，而為事實變更，惟此乃針對刑
    罰法律所為之闡釋，並未涉及保安處分部分，自不能認為保
    安處分亦應為同一之解釋及適用。且毒品危害防制條例所規
    定之觀察、勒戒或強制戒治處分係保安處分的一種，其立法
    意旨在幫助施用毒品者戒除毒癮，該處分之性質非為懲戒行
    為人，而係為消滅受處分人再次施用毒品之危險性，目的係
    在戒除行為人施用毒品身瘾及心癮之措施，且強制戒治係導
    入療程之觀念，針對行為人將來之危險所為預防、矯治措施
    之保安處分，以達教化與治療之目的，而有刑罰不可替代之
    教化治療作用，亦與刑罰之執行源於罪責之非難並不相同，
    自不能將上述實務有關刑罰法律之事實變更套用在強制戒治
    之執行上，始合於保安處分之本質與目的。是倘保安處分（
    含強制戒治）之執行期間遇有法律本身或法規命令之變更使
    受處分人無繼續施以保安處分之必要者，應認屬刑法第2條
    第3項保安處分之裁判確定後，未執行或執行未完畢，而法
    律有變更不施以保安處分或有保安處分執行法第28條第1項
    、第2項保安處分定有期間者，在期間未終了前，認無繼續
    執行之必要時，除法律另有規定外，應報請指揮執行法院之
    檢察官，聲請免其處分執行之情形。「有無繼續施用毒品傾
    向評估標準紀錄表」（下稱評估標準紀錄表）及「有無繼續
    施用毒品傾向標準說明手冊」（下稱說明手冊）之修正係法
    務部為因應此次毒品危害防制條例之修正及最高法院109年
    度台上大字第3826號裁定意旨所為之修正，屬中央法規標準
    法第20條第1項第2款所定「因有關法規之修正或廢止而應配
    合修正者」，且針對多數不特定人民就有無繼續施用毒品傾
    向評估事項所為對外發生法律效果之具有法規性質之命令，
    是上開評估標準紀錄表及說明手冊之修正，屬於行政規則或
    法規命令之修正，並非毒品危害防制條例第20條之1第1項第
    5款所稱之「新證據」。抗告意旨以其從未看過抗告人之有
    無繼續施用毒品傾向評估標準記錄表，評估標準記錄表評分
    項目對抗告人有失公平等情為由指摘原裁定為不當，即非有
    據。
　㈡再查，原審法院前於110年4月16日已依職權裁定停止本件強
    制戒治之執行，抗告人當日即以受刑人另案執行，有臺灣高
    等法院被告（陳尚經）前案紀錄表可憑。檢察機關作為觀察
    、勒戒執行機關，檢察官並具有發動聲請強制戒治及停止執
    行之權限，依上述新修正之評估標準紀錄表及說明手冊重新
    評估，倘有合於上述刑法第2條第3項或保安處分執行法第28
    條第1項、第2項，不施以保安處分或無繼續執行必要之情形
    者，因事涉受處分人之重大利益，檢察官應本於職權停止或
    免除強制戒治之執行，自有將本裁定送達檢察官以促請其為
    妥速處理之必要，附此敘明。
四、綜上，抗告人聲請重新審理，原審認抗告人聲請意旨所指摘
    之事，不符毒品危害防制條例第20條之1第1項各款規定，駁
    回抗告人之聲請，並無違誤，抗告人執前詞提起抗告，為無
    理由，應予駁回。
據上論斷，應依刑事訴訟法第412條，裁定如主文。
中　　華　　民　　國　　110 　年　　10　　月　 18　　日
          刑事第六庭    審判長法　官  唐  光  義
　　　　　 　　　　　　       法　官  劉  柏  駿
  　　　　　　　　　　　　    法　官  許  冰  芬       
以上正本證明與原本無異。     
不得再抗告。  
                              書記官  陳  怡  芳
                                　
中　　華　　民　　國　　110 　年　　10　　月　　18　　日